臺灣桃園地方法院民事簡易判決
111年度桃簡字第709號
原      告  江詠綺  
訴訟代理人  謝世瑩律師
被      告  邱朝榮  
訴訟代理人  商桓朧律師
被      告  周麗萍  

上列當事人間請求損害賠償事件，本院於民國111年11月2日言詞
辯論終結，判決如下：
　　主    文
一、被告邱朝榮、周麗萍應連帶給付原告新臺幣450,000元，及
    被告邱朝榮自民國111年4月24日起，被告周麗萍自民國111
    年7月19日起，均至清償日止，按週年利率5％計算之利息。
二、原告其餘之訴駁回。
三、訴訟費用由被告連帶負擔90％，餘由原告負擔。
四、本判決第一項得假執行。
    事實及理由
壹、程序部分：
    被告周麗萍經合法通知，無正當理由而未於言詞辯論期日到
    場，且核無民事訴訟法第386 條所列各款情形，爰依民事訴
    訟法第436條第2項、第385條第1項前段之規定，依原告之聲
    請（見本院卷第80頁），就周麗萍部分由其一造辯論而為判
    決。　　
貳、實體部分：　　
一、原告主張：被告邱朝榮與原告為夫妻關係，被告周麗萍明知
    邱朝榮係有配偶之人，被告2人竟自民國110年9月間某日起
    ，開始交往成為男女朋友而發展婚外情，並同居在桃園市桃
    園區雙峯路之房屋內（詳細地址詳卷，下稱系爭房屋），是
    被告2人上開行為已侵害原告之配偶權，致原告精神痛苦不
    已，爰依民法第184條第1項前段、第185條第1 項前段、第1
    95 條第1項、第3項之規定，提起本件訴訟，並聲明：被告2
    人應連帶給付原告500,000元，及自起訴狀繕本送達翌日起
    至清償日止，按週年利率5 ％計算之利息。
二、被告則以：
　㈠被告邱朝榮：邱朝榮與周麗萍僅是朋友關係，因系爭房屋內
    只有一個房間，而周麗萍會過來幫忙照顧小孩，有時候時間
    太晚，邱朝榮基於善意之朋友關係，所以就讓周麗萍留在家
    中過夜居住，2人沒有任何逾越正常男女關係之情事。又配
    偶關係之身分法益在刑法通姦罪除罪化後，僅單純屬身份利
    益而非民法第184條第1項前段所指之權利，故原告請求損害
    賠償於法無據等語，資為抗辯。並聲明：原告之訴駁回。
　㈡被告周麗萍經合法通知，未於言詞辯論期日到場，亦未提出
    書狀作何聲明或陳述。　
三、本院得心證之理由：
  ㈠原告主張被告2人自上開時間起交往成為男女朋友而發展婚外
    情，並同居在系爭房屋內等語，雖為邱朝榮以上詞所否認。
    然查，證人邱韵琁證稱：系爭房屋只有一間房間，房間裡面
    有兩張床，而周麗萍從我念中班的時候就會來系爭房屋，並
    住在系爭房屋內，睡覺的時候，周麗萍會跟邱朝榮睡在同一
    張床上，我則睡在旁邊自己的床上。周麗萍在系爭房屋內也
    有放置換洗之衣物，而且她睡覺的時候會先換睡衣或把衣服
    脫掉，邱朝榮也都有在場，他們兩個人還會一起洗澡等語（
    見本院卷第77頁背面至第79頁），核與原告上開主張之事實
    相符；復參以邱朝榮於言詞辯論期日供陳：系爭房屋只有一
    個房間，沒有多餘的房間可供周麗萍過夜居住，而周麗萍有
    時候待的時間比較晚，所以才基於善意將周麗萍留在家中等
    語（見本院卷第79頁背面至第80頁），惟衡諸一般人擁有的
    社會智識經驗，若明知家中僅有一個房間，而無多餘床位可
    供異性朋友居住、使用者，何以會讓該名異性友人在住處待
    到深夜而未離去？又系爭房屋位處桃園市桃園區，周麗萍之
    住處則在新北市五股區，兩地均屬都會地帶，交通時間亦約
    30至40分鐘左右，且擁有便利之捷運、公車等大眾運輸系統
    可搭乘使用，再不然亦有計程車等交通載具24小時提供服務
    ，周麗萍自系爭房屋返回新北市五股區之住處並無困難。況
    若真有留宿之必要者，亦可由周麗萍與證人同宿一床，而由
    邱朝榮另覓沙發或打地鋪等方式休憩，豈有邱朝榮與周麗萍
    同宿一床之必要，足見邱朝榮上開所辯顯屬臨訟飾卸之詞，
    委無足採。
　㈡又周麗萍已於相當時期受合法通知，猶於言詞辯論期日不到
    場，亦未提出準備書狀予以爭執，是依民事訴訟法第436 條
    第2 項適用第280 條第3 項準用第1項規定，應認周麗萍就
    原告主張之事實視同自認。是本院綜合本件調查證據之結果
    及全辯論意旨，堪信原告之主張為真實。
　㈢被告2人之行為侵害原告之配偶權：
　⒈邱朝榮雖執前詞否認配偶權之存在（見本院卷第24-27頁），
    並提出司法院大法官釋字第791號解釋等為憑。惟查，司法
    院大法官釋字第791號解釋係針對刑法第239條之通姦罪是否
    與憲法第22條保障性自主權相抵觸而為闡釋，雖於解釋文中
    宣告通姦罪違憲，並應自解釋公布之日起失其效力，然觀諸
    該解釋理由書所載內容，刑法第239條之通姦罪與保障之婚
    姻制度及個別婚姻之存續目的間，仍符合合適性原則之檢驗
    ，僅係因使用刑法手段所造成之損害大於所欲維護之利益，
    而無法通過狹義比例原則，因此遭大法官宣告違憲，故非可
    當然認為「配偶權」已遭大法官廢棄而失去權利之地位。又
    參酌釋字第791號解釋在審視婚姻制度時，雖提及「婚姻制
    度之社會功能已逐漸相對化，且憲法保障人民享有不受國家
    恣意干預之婚姻自由，包括個人自主決定「是否結婚」、「
    與何人結婚」、「兩願離婚」，以及與配偶共同形成與經營
    其婚姻關係（如配偶間親密關係、經濟關係、生活方式等）
    之權利，日益受到重視。又婚姻之成立以雙方感情為基礎，
    是否能維持和諧、圓滿，則有賴婚姻雙方之努力與承諾」等
    語，但依舊肯定婚姻制度所具有之各種社會功能，而仍受憲
    法所肯認與維護，並認婚姻忠誠義務與維護婚姻制度及個別
    婚姻之存續間具有一定程度之關聯性，是婚姻忠誠義務雖不
    等同於婚姻關係本身，惟忠誠義務之履行仍屬婚姻關係中重
    要之環節，一方違反婚姻忠誠義務，仍有危害或破壞配偶間
    親密關係之可能，顯見大法官係在個人之性自主權與婚姻制
    度間試圖取得一平衡點，而非認婚姻制度已失去保護之必要
    性，故本院認司法院大法官釋字第791號解釋並未否認配偶
    權之存在。至邱朝榮所提他院之見解部分，本院敬表尊重，
    然本院本於法之確信而認事用法，自不受他院法院見解之拘
    束，併此敘明。
　⒉按因故意或過失，不法侵害他人之權利者，負損害賠償責任
    ；數人共同不法侵害他人之權利者，連帶負損害賠償責任；
    不法侵害他人之身體、健康、名譽、自由、信用、隱私、貞
    操，或不法侵害其他人格法益而情節重大者，被害人雖非財
    產上之損害，亦得請求賠償相當之金額；前2 項規定，於不
    法侵害他人基於父、母、子、女或配偶關係之身分法益而情
    節重大者，準用之，民法第184 條第1 項前段、第185 條第
    1 項前段、第195 條第1 項前段、第3 項分別定有明文。又
    婚姻係以配偶之共同生活為其目的，配偶應互相協力保持其
    共同生活之圓滿安全及幸福，而配偶間互守誠實，係為確保
    其共同生活之圓滿安全及幸福之必要條件，故配偶之一方行
    為不誠實，破壞共同生活之圓滿安全及幸福者，即為違反因
    婚姻契約之義務而侵害他方之權利（最高法院55年台上字第
    2053判決見解可資參照）。
　⒊準此，被告2人明知邱朝榮是有妻之夫，卻仍交往成為男女朋
    友而發展婚外情，並同居在系爭房屋內，自足認已逾越正常
    人際交往，而為侵害配偶身分法益情節重大之行為。則原告
    基於配偶關係之身分法益而請求被告2人連帶給付相當之慰
    撫金，即屬有據。
　⒋而精神慰撫金之多寡，應斟酌雙方之身分、地位、資力與加
    害程度，及其他各種情形核定相當之數額，該金額是否相當
    ，自應依實際加害情形與被害人所受之痛苦及雙方之身分、
    地位、經濟狀況等關係決定之。經查，本院審酌被告2人交
    往之期間、程度（見本院卷第78-79頁）等情，可認原告所
    受之侵害及痛苦程度非輕，再衡及兩造之身分、地位、教育
    程度、家庭狀況、經濟狀況（見本院卷第80頁，個資卷）等
    一切情狀，認原告在450,000元之範圍內，請求被告2人連帶
    給付精神慰撫金，應屬適當，為有理由。
四、末按給付無確定期限者，債務人於債權人得請求給付時，經
    其催告而未為給付，自受催告時起，負遲延責任。其經債權
    人起訴而送達訴狀與催告有同一之效力。又遲延之債務，以
    支付金錢為標的者，債權人得請求依法定利率計算之遲延利
    息。但約定利率較高者，仍從其約定利率，而應付利息之債
    務，其利率未經約定，亦無法律可據者，週年利率為5 ％，
    民法第229 條第2 項、第233 條第1 項、第203 條分別定有
    明文。經查，本件原告對被告2人之損害賠償債權，係以支
    付金錢為標的，無確定期限，又未約定利息，則被告2人各
    就上開損害賠償金額應自受催告時起，負遲延責任。是原告
    就上述得請求之金額，併請求自起訴狀繕本送達邱朝榮之翌
    日即111年4月24日起（於111年4月13日寄存送達桃園市政府
    警察局桃園分局青溪派出所，見本院卷第11頁）；送達周麗
    萍之翌日即111年7月19日起（見本院卷第61頁），均至清償
    日止，按年息5 ％計算之利息，同屬有據。
五、綜上所述，原告依民法第184條第1項前段、第185條第1 項
    前段、第195 條第3項準用第1 項前段之規定，請求被告2人
    應連帶給付原告450,000元，及邱朝榮自111年4月24日起，
    周麗萍自111年7月19日起，均至清償日止，按週年利率5 ％
    計算之利息，為有理由，應予准許。逾此範圍，為無理由，
    應予駁回。
六、本件原告勝訴部分，係就民事訴訟法第427 條適用簡易訴訟
    程序所為被告敗訴之判決，依同法第389 條第1 項第3 款之
    規定，應依職權宣告假執行。
七、本件事證已臻明確，兩造其餘攻擊防禦方法，核與本案事實
    及判決結果不生影響，爰不予一一審究，併此敘明。
八、訴訟費用負擔之依據：民事訴訟法第79條、第85條第2項。
中　　華　　民　　國　　111 　年　　11　　月　　25　　日
                  桃園簡易庭  法  官  顏嘉漢
以上為正本係照原本作成。
如不服本判決，應於送達後20日內，向本院提出上訴狀並表明上
訴理由，如於本判決宣示後送達前提起上訴者，應於判決送達後
20日內補提上訴理由書（須附繕本）。
如委任律師提起上訴者，應一併繳納上訴審裁判費。   
中　　華　　民　　國　　111 　年　　11　　月　　25　　日
                              書記官  楊上毅